臺灣臺東地方法院刑事判決　　　　　　　 94年度訴字第158號
公　訴　人　臺灣臺東地方法院檢察署檢察官
被　　　告　甲○○
選任辯護人　李百律師
上列被告因偽造有價證券等案件，經檢察官提起公訴（94年度偵
字第747號），本院判決如下：
    主  文
甲○○意圖供行使之用，而偽造有價證券，處有期徒刑年肆月
。扣案本票上關於偽造之「乙○○」為共同發票人部分之本票、
偽造「乙○○」之印章壹顆、附條件買賣合約書及遠東銀行／福
灣企業顧客申請書上，偽造「乙○○」之署名及印文各枚，均
沒收。
    事  實
一、甲○○意圖為自己不法之利益，明知自己信用不佳，不易獲
　　得購車貸款，仍向福灣企業股份有限公司（以下稱福灣公司
    ）擬以附條件買賣分期付款方式購車，嗣果因信用不佳審核
    未通過，遂向與之接洽辦理購車事宜不知情之業務員彭堉維
    （更名前為彭郁臻，涉犯背信部分，另由檢察官聲請簡易判
    決處刑），誆稱已獲乙○○之授權並提供乙○○之相關身分
    及不動產資料，擬以乙○○為保證人，以便取得福灣公司審
    核通過順利取得貸款。甲○○並向彭堉維稱因乙○○人在國
    外，聯絡不便，請彭堉維任尋一年紀相仿之人應對福灣公司
    之電話查詢。彭堉維為期提高己身業績及獲取獎金，遂提供
    不實之乙○○電話號碼及工作地點資料予福灣公司，並商由
    陳淑晶（涉犯背信罪嫌部分，另經檢察官為緩起訴處分）偽
    冒乙○○之身分應答福灣公司於民國93年1月9日之電話查詢
    ，致使福灣公司及遠東國際商業銀行對於甲○○信用之擔保
    發生錯誤判斷通過審核。於該次審核通過後之 93年1月10日
    左右，彭堉維即攜遠東銀行／福灣公司顧客申請書、附條件
    買賣合約及本票（票號00000000，金額36萬元，受款人為福
    灣公司，發票人為甲○○），由甲○○分別在前開附條件買
    賣合約書、遠東銀行／福灣企業顧客申請書上，以乙○○為
    連帶保證人名義偽簽「乙○○」署名共 3枚，及另意圖供行
    使之用，而在前揭本票上以乙○○為共同發票人名義偽簽「
    乙○○」署名 1枚後，將附條件買賣合約書、遠東銀行／福
    灣企業顧客申請書、本票交還彭堉維轉呈福灣公司而行使之
    ，並同意由彭堉維代刻偽造乙○○印章，於領牌交車前，蓋
    印於上開偽造乙○○署名之後，足以生損害於乙○○及福灣
    公司。致使甲○○因此獲得信用擴張之利益，而得以附條件
    買賣分期付款方式購買車號7576─GS自用小客車一輛。迨乙
    ○○因甲○○無法如期繳付貸款，遭福灣公司催繳並向臺灣
    高雄地方法院聲請本票裁定後，始發覺上情。
二、案經福灣公司訴由臺灣臺東地方法院檢察署檢察官偵查起訴
    。
    理  由
一、上開犯罪事實，業據被告甲○○於偵查中及本院審理時坦承
    不諱，核與被害人乙○○指訴及證人彭堉維、林淑藝、何佩
    玲、陳淑晶、陳秀蓉所證述之情節大致相符。此外，復有遠
    東銀行／福灣公司顧客申請書、附條件買賣合約、本票及不
    動產買賣契約書各一份附卷足憑。而證人彭堉維於偵查中即
    結證稱：本件卷附遠東銀行／福灣企業顧客申請書除申請人
    「甲○○」及保證人「乙○○」為被告所簽外，餘均由伊填
    寫，而「甲○○」之簽名係在第一次送審前簽約時就已簽好
    ，至「乙○○」之簽名，則是被告在第二次送審通過後才補
    簽等語（參偵卷第74頁），核與福灣公司所提供之先後二次
    送審之同紙遠東銀行／福灣企業顧客申請書之情形相符（參
    發查卷第65、68、69頁），且觀諸卷附該申請書之正本，備
    註欄申請人及保證人之簽名較之其餘欄位資料係不同筆類所
    書寫，筆跡亦截然不同，是證人彭堉維前開證言自屬信而有
    徵，即堪採信。另證人陳秀蓉於偵查中亦證稱：於93年3 月
    初向被告購買臺東縣臺東市○○路42巷9─2號房屋時，該不
    動產買賣契約出賣人「乙○○」之簽名係被告所簽等語，核
    以卷附該契約正本之乙○○簽名，與遠東銀行／福灣公司顧
    客申請書上備註欄「乙○○」簽名及保證人欄由彭堉維所自
    承書寫之「乙○○」，在字形、神韻、筆順上，遠東銀行／
    福灣公司顧客申請書備註欄「乙○○」簽名與被告所簽在買
    賣契約上之乙○○較為相似。是以，被告自白核與事實相符
    ，犯行已堪認定，應依法論科。
二、核被告所為，係犯刑法第216條、第210條之行使偽造私文書
    罪、同法第201條第 1項之偽造有價證券罪，及同法第339條
    第 2項詐欺得利罪。被告偽造印章、印文、偽造署押，為偽
    造私文書及偽造有價證券之部分行為；偽造私文書之低度行
    為，為行使之高度行為所吸收；行使偽造有價證券之低度行
    為，為偽造之高度行為所吸收，均不另論罪。被告將偽造之
    私文書及有價證券交不知情之彭堉維持向福灣公司行使，為
    間接正犯。又其於同一時間持上開附條件買賣合約書、遠東
    銀行／福灣企業顧客申請書，以一行為一併提出交付行使，
    係以一行為而觸犯二行使偽造私文書罪，為同種想像競合犯
    ，應依刑法第55條前段規定從一重處斷。又被告所犯之偽造
    有價證券、行使偽造私文書罪、詐欺得利罪間，均具有方法
    、結果之牽連犯關係，應從一重之偽造有價證券罪處斷。爰
    審酌被告利用他人名義簽訂契約、簽發本票，造成他人重大
    損害，並危害社會正常交易秩序，及其犯罪後尚能坦承犯行
    ，被害人復表示不願追究等一切情狀，量處如主文所示之刑
    。又偽造之印章一顆雖未扣案，惟尚無證據證明業已滅失；
    附條件買賣合約書及扣案遠東銀行／福灣企業顧客申請書，
    係供犯罪所用之物，惟已交付予福灣公司所有，尚不得宣告
    沒收，然其上偽造乙○○之署名及印文各 3枚，均仍應依刑
    法第 219條之規定宣告沒收。又扣案本票，僅共同發票人乙
    ○○部分係屬偽造，應依刑法第 205條之規定，就該本票關
    於偽造共同發票人乙○○之部分，諭知沒收。
據上論斷，應依刑事訴訟法第299條第 1項前段、刑法第201條第
1項、第216條、第210條、第339條第2項、第55條、第205條、第
219條，罰金罰鍰提高標準條例第1條前段，判決如主文。
本案經檢察官丙○到庭執行職務
中　　華　　民　　國　　94　　年　　9 　　月　　23　　日
                  刑事第二庭審判長法  官  李  勝  琛
                                  法  官  連  雅  婷
                                  法  官  林  恒  祺
以上正本證明與原本無異。
如不服本判決，應於判決送達後10日內，向本院提出上訴狀（須
附繕本）。
「切勿逕送上級法院」
                                  書記官　陳  美  鄉
中　　華　　民　　國　　94　　年　　9　 　月　　26　　日
附記：
中華民國刑法第201條第1項：
意圖供行使之用，而偽造、變造公債票、公司股票或其他有價證
券者，處三年以上十年以下有期徒刑，得併科三千元以下罰金。
中華民國刑法第216條：
行使第二百十條至第二百十五條之文書者，依偽造、變造文書或
登載不實事項或使登載不實事項之規定處斷。
中華民國刑法第210條：
偽造、變造私文書，足以生損害於公眾或他人者，處五年以下有
期徒刑。
中華民國刑法第339條第2項：
意圖為自己或第三人不法之所有，以詐術使人將本人或第三人之
物交付者，處五年以下有期徒刑、拘役或科或併科一千元以下罰
金。
以前項方法得財產上不法之利益或使第三人得之者，亦同。
前二項之未遂犯罰之。
